【裁判字號】    89,訴,1457
【裁判日期】    900427
【裁判案由】    偽造文書等
【裁判全文】
臺灣臺北地方法院刑事判決                        八十九年度訴字第一四五七號
    公  訴  人  臺灣臺北地方法院檢察署檢察官
    被      告  乙○○
    選任辯護人  張泰昌
右列被告因偽造文書等案件，經檢察官提起公訴（八十九年度偵緝字第三八四號），
本院判決如左：
    主  文
乙○○無罪。
    理  由
一、公訴意旨略以：被告乙○○意圖為自己不法之所有，於八十五年四月十日，參加
    丁○○所召集，自八十五年四月十日起至八十七年十二月十日止，每會新台幣（
    下同）一萬元之民間互助會，除自己參加二會外，竟未經丙○○同意，擅自以丙○○名義參加一會，並於八十五年十月十日以自己名義標走一會，又於八十六年
    三月十日，偽造丙○○之標單標得會金後，即避不見面，亦拒不支付死會會款，
    計詐得三十二萬元，丁○○始知有詐，因認被告涉犯有刑法第二百十六條、第二
    百十條之行使偽造私文書罪嫌及同法第三百三十九條第一項之詐欺罪嫌。
二、訊據被告乙○○固不否認以其名義參加前開互助會二會，以丙○○名義參加一會
    ，並於前開時間標得會款之事實，但於本院審理中堅決否認有行使偽造私文書冒
    標、詐騙會金等犯行，辯稱：其與丙○○於斯時係同居關係，以丙○○名義參加
    該互助會，有經丙○○同意，未繼續繳交會款，乃因告訴人丁○○不讓他標取另
    一活會，且該互助會相當混亂，其並非蓄意不給付會款等語。公訴人認被告涉犯
    有上開犯行，無非以被告於偵查中之供述，及告訴人丁○○、證人丙○○於偵查
    中之陳述為依據。惟查，告訴人於本院審理中供稱：「我們本來就是很熟，他（
    被告）要跟三會，我說不能連續標會，我說你可以用你老婆的名字，那時還沒有
    名單，是事後他拿名字給我，我才寫在名單上。我知道他原來就是要跟三個會，
    但是規矩上不能用同一個名字，所以我建議他用老婆的名字跟一會」等語（見本
    院九十年三月十六日訊問筆錄），顯然告訴人知悉以「丙○○名義」所參加之一
    會，於實際上係被告所參加，丙○○僅係「墊名」而已。另證人丙○○於本院審
    理中供稱：「乙○○事後有告訴過我，因為只能用自己的名字跟二個會，所以要
    用我的名字墊。我並沒有同意，我想說我不給錢，就沒有我的事，所以沒有跟告
    訴人確認」（見上開筆錄），則被告以丙○○名義參加一會，於互助會開始前有
    告知證人丙○○，亦足資認定。雖證人丙○○陳稱：其並未同意云云，但被告與
    證人丙○○斯時係同居關係，為證人丙○○所不否認，男女同居關係，就日常生
    活而言，形同夫妻關係（丙○○所參加另一由告訴人所召集之每會二萬元之互助
    會，即係以被告名義參加），但證人丙○○卻於偵查中供稱：「我是全權委託乙○○處理（互助會），乙○○將我的會冒標後我均不知道，是會首通知我，我才
    知道的」（見甲○八十七年度偵字第八六五○號卷第二四頁），其供述與上開於
    本院之供述，顯然不同，究其原因，無非因告訴人以其為共同被告追訴刑責，丙○○欲免其責任，於偵查中所為之不實供述而已；蓋既全權委託處理，且關係形
    同夫妻，縱不同意被告以其名義參加互助會，當不至於正面拒絕，否則焉有不告
    知會首即告訴人之理？此由告訴人於本院陳稱：「（事後）我打電話給他（丙○○），他知道他有參加這個會，．．．．（問：你告訴丙○○他應該要付會錢？
    ）是的，丙○○一萬元、二萬元的會，他都不否認」（見本院上開筆錄），更足
    以證明。依上之所述，證人丙○○既未明確反對以其名義參加互助會，則被告基
    於同居關係，信賴同居人丙○○業已同意，殊符日常生活經驗，至被告於偵查中
    自白稱：「他（丙○○）原先不知道，我用他的名字標會時才知道」云云，既與
    上開事實不符，顯係迴護丙○○所為不實之自白，自不得採為不利於被告之證據
    。次查，被告所參加本件互助會之三個會，已標取之二會，以其名義參加者，會
    款繳交至八十六年九月，以丙○○名義參加者，繳交至八十六年十二月，為告訴
    人所不否認，公訴人認被告「於八十六年三月十日，偽造丙○○之標單標得會款
    後，即避不見面」，亦顯與事實不符，上述二會若與尚餘之活會一會合併統計（
    不計算利息），被告積欠告訴人之會款，僅為七萬元而已，而告訴人所召集之該
    互助會，會員為告訴人親友者多達六會，復有因會員中途退會，卻由告訴人加以
    頂讓者，或因認會員標得會款無效，因而起爭執，逕將該會員退會，而由他人加
    以頂讓者，又被告欲標取另一尚為活會之會款，為告訴人所拒絕之事實，均為告
    訴人所不否認，被告辯稱因該互助會有爭執，其才不願繼續繳交會款等情，亦非
    無據。蓋苟被告心存詐騙，焉有於標得會金後，猶繼續繳交多期之會款？綜上所
    述，公訴人所憑之證據，並不足為不利於被告之認定，被告所辯，應屬可信。此
    外，復查無其他積極證據足資認定被告有行使偽造私文書或詐欺取財之犯行，既
    不能證明其犯罪，依法應為無罪之諭知。
據上論斷，應依刑事訴訟法第三百零一條第一項，判決如主文。
本案經檢察官侯名皇到庭執行職務
中    華    民    國      九十        年      四      月    二十七    日
                                      臺灣臺北地方法院刑事第四庭
              法  官  侯水深
右正本證明與原本無異。
如不服本判決，應於判決送達後十日內，向本院提出上訴狀。
                                          書記官  陳彥蕖
中    華    民    國      九十        年      四      月    二十七    日


司法院資訊處製作；財團法人民間司法改革基金會備份。
